【裁判字號】    98,抗,1719
【裁判日期】    981130
【裁判案由】    假扣押
【裁判全文】
臺灣高等法院民事裁定                  98年度抗字第1719號
抗  告  人  東森國際股份有限公司
法定代理人  甲○○
上列抗告人因與相對人財團法人證券投資人及期貨交易人保護中
心間假扣押事件，對於中華民國98年3月2日臺灣臺北地方法院98
年度裁全字第1625號裁定，提起抗告，本院裁定如下：
    主  文
原裁定關於准對抗告人東森國際股份有限公司為假扣押部分廢棄
。
上廢棄部分，相對人在原法院之聲請駁回。
聲請費用（除確定部分外）及抗告費用均由相對人負擔。
    理  由
一、本件相對人（即債權人）於原法院聲請意旨略以：抗告人（
    即債務人）東森國際股份有限公司（下稱東森國際公司）於
    民國（下同）84年起即為股票上市公司，債務人甲○○係該
    公司負責人，並擔任該公司所轉投資東森國際租賃股份有限
    公司（下稱東森租賃公司）及東凱租賃股份有限公司（下稱
    東凱租賃公司）董事長；債務人廖尚文係東森國際公司總經
    理，並兼任該公司董事；債務人邱兆鑫係該公司秘書長，亦
    為該公司董事及東森、東凱二家租賃公司監察人；債務人林
    登裕係東森購物百貨股份有限公司（下稱東森購百貨公司）
    董事長，並擔任東森、東凱二家租賃公司董事；債務人陳光
    耀及陳鴻點則分別擔任東森、東凱二家租賃公司之副總經理
    及業務部經理。上開六人涉嫌淘空東森國際公司資產，業經
    臺灣臺北地方法院檢察署（下稱臺北地檢署）起訴在案，其
    等之不法行為除涉及相關刑事責任外，依95年1月11日修正
    前證券交易法（下稱證交法）第20條之1、公司法第23條、
    民法第28條、第184條及第185條等規定，亦須對信賴東森國
    際公司不實財務報告而受損害之投資人負損害賠償責任。另
    原法院聲請狀中債務人編號1至3甲○○等3人及債務人編號8
    至25許忠明等18人，係通過或承認東森國際公司92年第3季
    至95年度相關不實財務報告之董事或監察人；債務人編號26
    至30黃敏全等5人，則係查核前揭相關不實財務報告之簽證
    會計師，其等除能證明本身無過失外，就東森國際公司對外
    公告不實財務報告而受有損害之投資人，亦應負損害賠償之
    責。而原法院聲請狀附表一所示柯慧敏等322人（下稱柯慧
    敏等322人）係於東森國際公司92年第3季至95年度不實財務
    報告公告期間買進該公司股票之人，對前述相關債務人自得
    請求損害賠償。茲柯慧敏等322人已依證券投資人及期貨交
    易人保護法（下稱投保法）第28條規定，授與訴訟實施權予
    伊，且本案求償金額高達新臺幣（下同）41,038,290元，債
    務人面對如此龐大求償金額，勢必先行脫產，為免證券集體
    訴訟程序冗長，恐日後有不能強制執行或甚難執行之虞，爰
    依投保法第34條規定，免供擔保，聲請假扣押等語。
二、原裁定准相對人得對抗告人及其他債務人之財產於41,038,2
    90元之範圍內為假扣押。抗告人及其他債務人如以41,038,2
    90元為相對人供擔保或將相對人請求之金額提存後，得免為
    或撤銷假扣押。
三、抗告意旨略以：相對人係請求免供擔保而對伊為假扣押，非
    如原裁定理由欄所載「復據陳明願供擔保以補釋明之不足」
    ，原裁定之主文與理由顯有矛盾。相對人未就本件假扣押之
    原因盡釋明之責，且本件並無任何具體事證可認債務人甲○
    ○有逃亡之虞。況伊為上市公司，無論依原裁定當時或目前
    之營運規模與狀況，均無任何日後不能執行或甚難執行之虞
    ，相對人仍請求對伊之財產於41,038,290元之範圍內為假扣
    押，顯非適法，爰求為廢棄原裁定等語。
四、按保護機構依第28條規定提起訴訟，聲請假扣押、假處分時
    ，應釋明請求及假扣押、假處分之原因。法院得就保護機構
    前項聲請，為免供擔保之裁定。投保法第34條定有明文。又
    債權人就金錢請求或得易為金錢請求之請求，欲保全強制執
    行者，得聲請假扣押；假扣押非有日後不能強制執行或甚難
    執行之虞者，不得為之；請求及假扣押之原因應釋明之；前
    項釋明如有不足，而債權人陳明願供擔保或法院認為適當者
    ，法院得定相當之擔保，命供擔保後為假扣押，民事訴訟法
    第522條第1項、第523條第1項、第526條第1項、第2項分別
    定有明文。又釋明事實上之主張者，得用可使法院信其主張
    為真實之一切證據。但依證據之性質不能即時調查者，不在
    此限，民事訴訟法第284條亦定有明文。是假扣押制度係為
    保全強制執行而設，故凡假扣押之聲請，必須有將來不能執
    行或執行困難之虞，始得為之。所謂不能強制執行，如債務
    人浪費財產，增加負擔，或就其財產為不利益之處分，將成
    為無資力之情形等是；所謂恐難執行，如債務人將移住遠方
    或逃匿是也。若債權人就其請求及假扣押之原因未予釋明，
    法院尚且不得命供擔保後為假扣押，遑論為准免供擔保之假
    扣押裁定。又當事人於釋明其事實上之主張時，應同時提出
    可供法院得隨時進行調查之證據，如未同時提出，法院亦無
    限期命其補正之必要（最高法院19年抗字第232號判例及94
    年度台抗字第665號裁定意旨參照）。
五、按假扣押或假處分之執行，應於假扣押或假處分之裁定送達
    同時或送達前為之，強制執行之第132條第1項定有明文，本
    件抗告人係於因其代理人受同案假扣押債務人廖尚文委託至
    原法院閱卷，知悉原裁定尚未對抗告人送達，為保障其權利
    ，爰提出送達之聲請，並對原裁定提起抗告，此有抗告人98
    年10月1日聲請狀（原審卷第194頁）可稽，相對人固主張伊
    尚未對抗告人聲請假扣押，原法院對抗告人送達原裁定並不
    合法，抗告亦不合法等語，然抗告係為受裁定之當事人或其
    他訴訟關人對原裁定不服之方法，抗告人為原裁定之當事人
    ，裁定對其不利，且抗告人亦於裁定送達前知悉裁定，參酌
    民事訴訟法第487條「但送達前之抗告，亦有效力」之規定
    ，自無不許抗告之理；縱原裁定之送達未符強制執行法第
    132條第1項之規定，亦非阻卻抗告之要件，相對人主張抗告
    人抗告不合法等語，並無可採。
六、查原裁定准相對人之聲請，無非係以：相對人就其所主張之
    請求及假扣押之原因，除已提出臺北地檢署檢察官起訴書影
    本等件外，復據陳明願供擔保以補釋明之不足，所請假扣押
    核無不合，應予准許等詞，為其判斷之基礎。惟查，相對人
    係依投保法第28條規定，請求免供擔保而對抗告人之財產為
    假扣押，原裁定理由欄竟載有「復據陳明願供擔保以補釋明
    之不足」等詞，已有不當。再相對人提出之上開證據，均與
    抗告人東森國際公司有何逃匿、脫產，致相對人日後有不能
    強制執行或甚難執行之虞情事無涉，充其量僅得認其已就「
    請求之原因」，即兩造間就金錢請求或得易為金錢請求之請
    求為必要之釋明。就「假扣押之原因」，相對人則未為任何
    說明，有相對人於原法院之民事假扣押聲請狀附卷可參。抗
    告人提起抗告後，本院曾通知相對人於5日內具狀表示意見
    ，相對人雖於本院提出甲○○、王令一、陳光耀、李友江、
    蔡豪、黃鳴棟、黃學平、阮呂艷等其他債務人之財產歸屬清
    單及綜合所得稅各類所得資料清單欲以為證，然對於本件抗
    告人東森國際公司有何逃匿、脫產，致相對人日後有不能強
    制執行或甚難執行之虞之情事，仍未據相對人提出其他能即
    時調查之證據，自難認相對人已提出可使法院信其主張為真
    實之假扣押原因證據，難謂已盡釋明之責。況抗告人為一上
    市公司，依該公司98年第1至第3季財務報表顯示，該公司當
    期總資產分別高達約173.9億元、174.4億元、及171.8億元
    ，現金及約當現金亦分別約有16.5億元、13.3億元及22.1億
    元，負債比分別約14.35％、13.43％及10.95％等情，有該
    公司當期之資產負債表附卷可稽。職是，抗告人之現有資產
    與相對人請求之金額41,038,290元相較，差距甚大，難認相
    對人就其對抗告人之請求有何日後不能執行或甚難執行之假
    扣押原因。茲相對人亦未能提出其他能即時調查之證據以釋
    明本件假扣押原因，是原裁定准許相對人之聲請，就抗告人
    之財產為假扣押，尚有未合。抗告人執前開意旨，指摘原裁
    定此部分不當，求予廢棄，非無理由。至原裁定所載其餘債
    務人，因未聲明不服，非本件抗告程序所得審究，抗告人其
    餘與本件抗告程序無關之論述，不予贅載，附此說明。
七、據上論結，本件抗告為有理由，爰裁定如主文。
中    華    民    國    98    年    11    月    30    日
                    民事第三庭
                        審判長法  官 林敬修
                              法  官 黃騰耀
                              法  官 吳青蓉
正本係照原本作成。
本裁定除以適用法規顯有錯誤為理由外，不得再抗告。如提起再
抗告，應於收受後10日內委任律師為代理人向本院提出再抗告狀
。並繳納再抗告費新台幣１千元。
中    華    民    國    98    年    12    月    1     日
                              書記官 吳碧玲

司法院資訊處製作；財團法人民間司法改革基金會備份。
